臺灣臺中地方法院民事裁定　　　　　　 99年度監宣字第474號
聲　請　人　張菁津
相　對　人　張東權
上列聲請人聲請監護（輔助）宣告事件，本院裁定如下：
    主    文
宣告張東權（身分證統一編號：Ｚ000000000號）為受
輔助宣告之人。
選定張菁津為受輔助宣告之人之輔助人。
程序費用由受輔助宣告之人負擔。
    理    由
一、聲請意旨略以：聲請人張菁津（女、民國○○○年○月○○
    日生、身分證統一編號：Ｚ000000000號）為相對
    人張東權（男、六十年十月七日生、身分證統一編號：Ｚ0
    00000000號）之胞姊。相對人罹患慢性伴有急性發
    作妄想型精神分裂症，雖屢經延醫診治均不見起色，甚且已
    至無法處理自己事務之程度，為此聲請對其為監護之宣告。
    但如經精神鑑定結果，認相對人精神障礙或心智缺陷，為意
    思表示、受意思表示或辨識其意思表示效果之能力，僅達欠
    缺或不足之程度，則請求法院變更為輔助宣告，並由聲請人
    擔任相對人之輔助人等語。
二、按法院對於監護之聲請，認為未達民法第十四條第一項之程
    度者，得依第十五條之一第一項規定，為輔助之宣告；又對
    於因精神障礙或其他心智缺陷，致其為意思表示或受意思表
    示，或辨識其意思表示效果之能力，顯有不足者，法院得因
    本人、配偶、四親等內之親屬、最近一年有同居事實之其他
    親屬、檢察官、主管機關或社會福利機構之聲請，為輔助之
    宣告；另受輔助宣告之人，應置輔助人，民法第十四條第三
    項、第十五條之一第一項、第一千一百十三條之一第一項分
    別定有明文。另依民法第一千一百十三條之一第二項準用同
    法第一千一百十一條之一規定，法院選定輔助人時，應依受
    輔助宣告之人之最佳利益，優先考量受輔助宣告之人之意見
    ，審酌一切情狀，並注意下列事項：一、受輔助宣告之人之
    身心狀態與生活及財產狀況。二、受輔助宣告之人與其配偶
    、子女或其他共同生活之人間之情感狀況。三、輔助人之職
    業、經歷、意見及其與受輔助宣告之人之利害關係。四、法
    人為輔助人時，其事業之種類與內容，法人及其代表人與受
    輔助宣告之人之利害關係。
三、經查：
  (一)聲請人主張之事實，業據提出戶籍謄本、中華民國身心障礙
    手冊、診斷證明書等在卷可憑。又本院囑託臺灣南投地方法
    院鑑定訊問相對人，經該院受託法官於鑑定人即行政院衛生
    署草屯療養院蔡坤輝醫師前訊問相對人，相對人答：「（你
    叫什麼名字？）張東權。（你的出生年月日為何？）六十年
    九月十四日。（你的學歷為何？）僑泰高中肄業。（一百加
    三百等於多少？）四百。（是否知道今年為民國幾年？）九
    十九年。（是否知道父母親還在世否？）母親我不知道，父
    親過世很久了，我什麼事情都沒有聽到，幻聽我聽不清楚，
    別人講話我不太懂」等語。嗣經鑑定醫師再為進一步之診斷
    ，其鑑定結果認：綜合張員之個人生活史及病史、身體及神
    經學檢查、實驗室檢查、心理測驗與精神狀態檢查，本院認
    為張員患有精神分裂症，病程已歷多年而呈現慢性退化，認
    知功能已明顯障礙，雖不需他人照顧日常起居生活，但仍要
    庇護場所維持其基本功能，本院認張員因精神障礙或其他心
    智缺陷，致其為意思表示或受意思表示，或辨識其意思表示
    效果之能力，顯有不足之程度，本院認為張員屬輔助宣告等
    語，此有臺灣南投地方法院一百年三月二十一日投院平家日
    一００家助二字第０四０二０號函暨所附訊問筆錄、行政院
    衛生署草屯療養院一百年三月十六日草療精字第一九０一號
    函及所附精神鑑定報告書附卷可憑。本院審酌前開訊問結果
    與鑑定人鑑定意見，認相對人非完全不能辨識其意思表示之
    效果，未達應受監護宣告之程度，惟其辨識能力顯有不足，
    從而，聲請人聲請監護宣告，尚屬有間，但相對人仍有受輔
    助之必要，爰依所請為輔助之宣告。
  (二)聲請人為相對人之胞姊，其於訊問時同意擔任輔助人等事實
    ，有戶籍謄本、親屬系統表、親屬團體會議推定監護人、會
    同開具財產清冊之人說明書及前揭筆錄在卷可憑。本院參酌
    前揭各節，認由聲請人擔任相對人之輔助人，最能符合受輔
    助宣告之人之最佳利益，爰選定聲請人為輔助人。
四、依民事訴訟法第六百零八條第一項、第六百二十四條之一第
    三項，裁定如主文。
中    華    民    國   100    年    4     月    12    日
                    家事法庭  法  官  王靜秋
以上為正本係照原本作成。
如不服本裁定關於選定輔助人之部分，應於送達後十日內向本院
提出抗告狀，並繳納抗告費新臺幣一千元；其餘關於輔助宣告之
部分，不得抗告。
中    華    民    國   100    年    4     月    12    日
                              書記官  李培淇